【裁判字號】    95,交聲,497
【裁判日期】    950906
【裁判案由】    違反道路交通管理處罰條例聲明異議
【裁判全文】
臺灣臺北地方法院交通事件裁定         95年度交聲字第497號
原處分機關  臺北市交通事件裁決所
異  議  人
即受處分人  甲○○
上列受處分人因違反道路交通管理處罰條例案件，對於臺北市交
通事件裁決所中華民國95年5月18日所為之處分（原處分案號：
北市裁二字第裁22-A9L501217號）聲明異議，本院裁定如下：
    主      文
異議駁回。
    理      由
一、按行政罰法業於民國94年2月5日制訂公布，並自95年2月5日
    起施行，該法第5條規定：「行為後法律或自治條例有變更
    者，適用行政機關最初裁處時之法律或自治條例。但裁處前
    之法律或自治條例有利於受處罰者，適用最有利於受處罰者
    之規定。」。又道路交通管理處罰條例所定罰鍰、吊扣吊銷
    證照、記點之裁罰，係屬行政罰法中所稱行政罰之性質，是
    有上開行政罰法第5條規定之適用。再汽車駕駛人有使用註
    銷駕駛執照駕駛小型車之違規行為時，道路交通管理處罰條
    例第21條第1項第6款原規定「處新臺幣（下同）6,000元以
    上12,000元以下罰鍰，並當場禁止其駕駛及扣案其車輛牌照
    」；惟上開規定已於94年12月28日修正修文內容並改列為同
    條例第21條第1項第4款，其內容為：「汽車駕駛人，有下列
    情形之一者，處6,000元以上12,000元以下罰鍰，並當場禁
    止其駕駛：…四駕駛執照業經吊銷、註銷仍駕駛小型車或機
    器腳踏車。」。然上開規定係自95年7月1日起始施行，其施
    行既係於本件行政機關裁罰（本件原處分機關係於95年5月
    18日裁罰）後，揆諸前揭說明，本件自無新舊法比較之問題
    ，應適用裁處時即95年7月1日修正施行前之道路交通管理處
    罰條例第21條第1項第6款、第4項之規定。
二、次按，違反道路交通管理事件行為人，未依規定自動繳納罰
    鍰，或未依規定到案聽候裁決，處罰機關應於2個月內依基
    準表逕行裁決之；違反道路交通管理事件，於行為人到案聽
    候裁決者，處罰機關經裁決後，應宣示裁決內容，並將聲明
    異議期間及提出書狀之機關，於宣示時一併告知，且記載於
    裁決書；違反道路交通管理事件，行為人不依規定自動繳納
    罰鍰，或不依通知限期到案，處罰機關逕行裁決者，得不宣
    示，但應依前項規定於裁決書載明應記載事項，並送達受處
    分人，95年6月30日修正（自同年7月1日）施行前之違反道
    路交通管理事件統一裁罰基準及處理細則第44條第1項、第
    45條第1項及第2項亦有明定。又汽車駕駛人，使用註銷之駕
    駛執照駕駛小型車者，於逾越舉發通知單上所載應到案期限
    15日以上30日以內聽候裁決者，經主管機關調查後仍認定其
    有上開違規行為者，依違反道路交通管理事件統一裁罰基準
    表之規定，應對駕駛人處以11,000元之罰鍰。
三、本件異議人即受處分人甲○○於95年4月14日13時41分許，
    駕駛車牌號碼6586-DS號自用一般小客貨車行經臺北市○○
    ○路（北往南方向）與忠孝西路交岔路口時，經臺北市政府
    警察局中正第一分局警察隊警員臨檢攔停，嗣經警員查悉異
    議人之駕駛執照係處於註銷狀態中，遂以異議人違反道路交
    通管理處罰條例第21條第1項第6款規定，掣發臺北市政府警
    察局掌電字第A9L501217號舉發違反道路交通管理事件通知
    單。嗣異議人未於舉發通知單上所載應到案日期（95年4月
    29日）前提出申訴，經原處分機關即臺北市交通事件裁決所
    依上開修正前違反道路交通管理事件統一裁罰基準及處理細
    則第44條第1項、第45條第2項規定，就上開違規行為，於95
    年5月18日以受處分人有違反道路交通管理處罰條例第21條
    第1項第6款之違規情形，依違反道路交通管理事件統一裁罰
    基準表之規定，以異議人逾越應到案期限15日以上30日以內
    ，逕行裁處異議人罰鍰11,000元，異議人於同年月19日收受
    該裁決書，並於同日提出異議，此有臺北市政府警察局舉發
    違反道路交通管理事件通知單（掌電字第A9L501217號）、
    臺北市交通事件裁決所北市裁二字第裁22-A9L501217號違反
    道路交通管理事件裁決書（均影本）各1件在卷足憑。
四、異議意旨略以：異議人於95年4月14日經交通警察臨檢時，
    始知駕駛執照已於93年1月9日因未繳交未繫安全帶之違規罰
    鍰1,500元，致遭逕行註銷駕駛執照。惟前開裁決書雖經送
    達，大樓管理員卻未送交異議人，致異議人未能於時限內處
    理。又道路交通管理處罰條例已於94年12月28日修正並刪除
    同條例第65條「另處註銷」之處分。復按95年2月5日施行之
    行政罰法第5條規定意旨，行為後法律有變更者，應適用最
    有利於受處罰者之規定。異議人之駕駛執照係於95年3月1日
    方遭註銷，衡諸上開規定，依原處罰緩處分，已可達行政目
    的，抑且單純一行為之違犯，除罰鍰外，復併以剝奪駕駛資
    格之處罰，亦有違「一事不二罰」之法理，為此聲請法院撤
    銷註銷駕駛執照及原處分機關北市裁二字第裁22-A9L501217
    號之處分云云。
五、經查：
  (一)異議人確有於95年4月14日13時41分許，駕駛車牌號碼6586-
    DS自用小客貨車，行經臺北市○○○路與忠孝西路口，經警
    攔停等情，為異議人所不否認。
  (二)而異議人前於93年1月9日16時11分許，駕駛車牌號碼7E-647
    8號自用小客貨車行經臺北市○○區○○路與保儀路口時，
    因未繫安全帶，經臺北市政府警察局文山第一分局交通分隊
    警員攔停，以北市警交大字第AEJ100952號舉發違反道路交
    通管理事件通知單當場舉發異議人違規，並經異議人簽收，
    惟異議人並未於舉發通知單所載應到案日期（93年1月24日
    前）到案，原處分機關乃於93年11月19日逕行裁決（北市裁
    三字第裁22-AEJ100952號），並於同月26日送達裁決書，異
    議人仍未到案，原處分機關乃依道路交通管理處罰條例第65
    條第1項第3款、同條項第1款規定，自95年3月1日起逕行註
    銷其駕駛執照1年（自95年3月1日起至96年2月28日止）等情
    ，有原處分機關95年6月16日北市裁三字第09535499400號函
    、臺北市政府警察局文山第一分局交通分隊北市警交大字第
    AEJ100952號舉發違反道路交通管理事件通知單（移送聯）
    影本、原處分機關北市裁三字第裁22-AEJ100952號違反道路
    交通管理事件裁決書（下稱前案裁決書）影本、中華民國郵
    政掛號郵件收件回執影本等在卷可稽。異議人本案經舉發違
    規之時間，既在其駕駛執照註銷期間內，其確有於駕駛執照
    註銷期間內，使用註銷之駕駛執照駕車等情，甚為明確。
  (三)異議人雖以上開情詞置辯，惟查：異議人前開93年1月9日違
    規行為，係經警攔停舉發，當場製作舉發違反道路交通管理
    事件通知單交付異議人簽收等情，此有該紙舉發違反道路交
    通管理事件通知單「移送聯」影本附卷可憑。並觀之該通知
    單係勾選「得採語音轉帳、郵繳或向金融機構繳納罰款」，
    足見異議人已親自簽收該舉發通知單，且可不待裁決，自行
    繳納罰款結案，異議人對於該次交通違規案件，自不得諉為
    不知。異議人前開辯稱：因住處管理員代收信件而未告知，
    並非故意收到罰單不繳云云，已非可採。
  (四)且按處理違反道路交通管理事件，有關文書送達之程序，依
    行政程序法之規定，違反道路交通管理事件統一裁罰基準及
    處理細則第5條定有明文。而送達於應受送達人之住居所、
    事務所或營業所為之，但在行政機關辦公處所或他處會晤應
    受送達人時，得於會晤處所為之；於應送達處所不獲會晤應
    受送達人時，得將文書付與有辨別事理能力之同居人、受僱
    人或應送達處所之接收郵件人員，行政程序法第72條第1項
    、第73條第1項亦有明定。又受公寓大廈管理委員會僱用之
    管理員，其所服勞務包括為公寓大廈住戶接收文件者，性質
    上應屬全體住戶之受僱人，即與同法第73條第1項規定之受
    僱人相當。郵政機關之郵差送達文書於住居所、事務所或營
    業所，不獲會晤應受送達人，而將文書付與上開公寓大廈管
    理員者，為合法送達。至該管理員何時將文書轉交應受送達
    人，對已生之合法送達效力不受影響。經查，前案裁決書係
    於93年11月26日送達異議人住所即臺北市○○區○○路3段
    85巷23弄26號10樓，並由該址大樓管理委員會即臺北唐莊管
    理委員會僱用之管理員潘燕忠簽收之事實，此有前揭中華民
    國掛號郵件收件回執影本在卷足據，是前案裁決書依法應認
    已經合法送達，至該管理員何時將該裁決書轉交異議人，對
    已生之合法送達效力不受影響。故異議人辯稱因管理員未轉
    交前案裁決書，該裁決書未經合法送達云云，亦屬無據。
  (五)雖異議人另辯稱道路交通管理處罰條例第65條已於94年12月
    28日修正並刪除易處註銷之處分，依95年2月5日施行之行政
    罰法第5條規定意旨，應適用最有利於其之處罰規定云云。
    惟查，原處分機關於93年11月19日作成前案裁決書時，當時
    之道路交通管理處罰條例第65條第1項規定：「汽車所有人
    、駕駛人違反道路交通管理，經主管機關裁決後逾15日未向
    管轄地方法院聲明異議，或其聲明異議經法院裁定確定，而
    不依裁決或裁定繳納罰鍰或不繳送汽車牌照、駕駛執照者，
    依左列規定處理之：一經處分吊銷汽車牌照或駕駛執照者，
    由公路主管機關逕行註銷。二經處分吊扣汽車牌照或駕駛執
    照者，按其吊扣期間加倍處分；仍不依限期繳送汽車牌照或
    駕駛執照者，吊銷汽車牌照或駕駛執照者，吊銷其汽車牌或
    駕駛執者。三罰鍰不繳者，按其罰鍰數額，易處吊扣汽車牌
    照或駕駛執照1個月至3個月；不依期限繳送汽車牌照或駕駛
    執照者，吊銷其汽車牌照或駕駛執照。」、同條第2項規定
    ：「前項第3款之汽車所有人、駕駛人如無汽車牌照或駕駛
    執照可資易處吊扣時，得就原處分或裁定之罰鍰加倍處罰；
    逾15日後仍不繳納者，移送法院強制執行。」；嗣因該規定
    與同條例第87條規定之異議期間為20日不符，為使之相互一
    致，爰於94年12月28修正第1項之規定，並配合法制用語將
    原條文文字「左列」改成「下列」，復因易處吊扣制度，形
    成處罰漏洞，且日趨浮濫，無法達到處罰之目的，加以駕駛
    人常不知其已被吊扣，而最後被吊銷執照，亦不合理，爰刪
    除第1項第3款及2項規定，增列第3款為罰鍰不繳納者，依法
    移送強制執行之規定，是修正後道路交通管理處罰條例第65
    條第3款已刪除該條例第65條第1項第3款之易處吊扣、吊銷
    駕駛執照之規定，較有利於異議人，然上開修正後之規定，
    依95年6月23日行政院院臺交字第0950087685號令發布，定
    自95年7月1日施行，而原處分機關於作成前案裁決書及先後
    執行吊扣、吊銷、註銷異議人駕駛執照等易罰處分時，均發
    生於95年7月1日之前，已如前述，是於原處分機關作成上開
    裁處時，法律並未變更，自無比較新舊法之問題。是依照首
    揭說明，異議人此部分辯解，亦屬無據，不足採信。
  (六)再行政法上所謂「一事不二罰原則」，係指同一性質之事由
    不得處罰2次，而上揭修正前道路交通管理處罰條例第65條
    第1項第3款、同條項第1款規定，性質係屬行政罰鍰執行之
    易罰處分，為行政罰之執行技術問題，並非重複處罰同一違
    規之規定，是異議人辯稱原處分機關因其未繳納未繫安全帶
    之違規罰鍰而註銷其駕駛執照，違反一事不二罰法理云云，
    亦不足採。
  (七)綜上，前案裁決書既已合法送達予異議人，異議人經主管機
    關裁決後未向本院聲明異議，原處分機關依裁處時（即修正
    前）之道路交通管理處罰條例第65條第1項第3款及同條項第
    1款規定逕行註銷異議人之駕駛執照，乃適法無誤。
六、綜上所述，異議人之駕駛執照既原處分機關依法予以註銷，
    其於註銷期間內之95年4月14日下午13時41分許，使用註銷
    駕駛執照而駕駛車牌號碼6586-DS號自用小客貨車行經臺北
    市○○○路與忠孝西路口，已堪認定確有使用註銷駕駛執照
    駕駛小型車之違規行為，從而原處分機關於裁處時依修正前
    道路交通管理處罰條例第21條第1項第6款及違反道路交通管
    理事件統一裁罰基準表之規定，裁處異議人罰鍰11,000元，
    依法並無違誤，且所裁罰金額亦無不當之處，本件異議為無
    理由，自應將其異議駁回。
七、據上論斷，應依道路交通案件處理辦法第19條，裁定如主文
    。
中    華    民    國    95    年    9     月    6     日
                        交通法庭法  官  陳慧萍
以上正本證明與原本無異
如不服本裁定應於送達後5日內向本院提出抗告狀
                                書記官  何適熹
中    華    民    國    95    年    9     月    11    日


司法院資訊處製作；財團法人民間司法改革基金會備份。
